【裁判字號】    99,聲,166
【裁判日期】    990531
【裁判案由】    訴訟救助
【裁判全文】
臺灣高等法院民事裁定                   99年度聲字第166號
聲  請  人  聯生應收帳款財務有限公司
法定代理人  甲○○
上列聲請人因與相對人乙○○間確認本票債權不存在等事件聲請
訴訟救助，本院裁定如下：
    主  文
聲請駁回。
    理  由
一、按當事人無資力支出訴訟費用者，依民事訴訟法第107 條規
    定，固得聲請訴訟救助，然所謂無資力係指窘於生活，且缺
    乏經濟信用者而言（最高法院43年台抗字第152 號判例意旨
    參照）。又此項聲請訴訟救助，依同法第109條第2項、第28
    4 條之規定，應提出能即時調查之證據，以釋明請求救助之
    事由，是法院調查聲請人是否無資力支出訴訟費用，專就聲
    請人提出之證據為之，如聲請人並未提出證據，或依其提出
    之證據，未能信其無資力支出訴訟費用之主張為真實，即應
    將其聲請駁回，並無派員調查之必要（最高法院26年滬抗字
    第34號判例意旨參照）。
二、相對人於臺灣臺北地方法院起訴請求確認聲請人所持有如98
    年度審重訴字第1424號（下稱第1424號事件）判決附表所示
    之本票債權不存在；聲請人應將前項所示之本票返還相對人
    。該法院為相對人勝訴之判決，聲請人不服，提起上訴，並
    聲請本件訴訟救助。聲請人雖主張其因營運不善，虧損累累
    ，公司資產幾乎耗空，早於民國97年間停業迄今，並報請主
    管機關核備，實無資力再支出本件第二審裁判費用等語，並
    提出96、97年度營利事業所得稅結算申報書暨資產負債表、
    財政部臺北市國稅局中正稽徵所97年5月6日財北國稅中正營
    業字第0973002446號函等影本各1份以為釋明（見本院卷第3
    至8頁）。惟查：聲請人公司資本總額高達1,800萬元，有其
    公司變更登記表可參（見第1424號事件卷第14頁），且依其
    96、97年度營利事業所得稅結算申報書之資產負債表所載其
    資產總額尚有46萬8,783元、41萬3,687元，聲請人營運縱有
    虧損之情事，然事業經營一時之虧盈，與整體公司缺乏經濟
    信用，致無資力支出訴訟費用尚屬有間。雖聲請人申請自97
    年5月4日起至98年5月3日止暫停營業1 年，惟社會上公司暫
    停營業之原因本屬多端，尚不足以釋明聲請人已陷於生活之
    窘境，並缺乏經濟上信用之無資力情事。是聲請人所提上開
    證據尚不足以釋明其確無資力支出訴訟費用，其所為本件訴
    訟救助之聲請，於法尚有未合，不應准許。爰裁定如主文。
中    華    民    國    99    年    5     月    31    日
                      民事第四庭
                        審判長法  官  張劍男
                              法  官  翁昭蓉
                              法  官  陳靜芬
正本係照原本作成。
如不服本裁定，應於收受送達後10日內向本院提出抗告狀，並應
繳納抗告費新台幣１千元。
中    華    民    國    99    年    6     月    2     日
                              書記官  應瑞霞

司法院資訊處製作；財團法人民間司法改革基金會備份。
